臺灣臺南地方法院刑事判決
　　公　訴　人　臺灣台南地方法院檢察署檢察官
　　被　　　告　戊○○○
右列被告因侵占等案件，經檢察官聲請簡易判決處刑（九十一年度偵字第一九二二號
），本院臺南簡易庭認不宜以簡易判決處刑，移由本院刑事庭改依通常程序審理，本
院判決如左：
    主  文
戊○○○意圖為自己不法之所有，而侵占自己持有他人之物，處有期徒刑月，如易
科罰金，以佰元折算壹日；又以加害生命、身體之事，恐嚇他人，致生危害於安全
，處有期徒刑肆月，如易科罰金，以參佰元折算壹日。應執行有期徒刑陸月，如易科
罰金，以佰元折算壹日。
    事  實
一、戊○○○於民國（下同）八十九年十月間在其住處自任會首，召集每月每會會款
    新台幣（下同）五千元，會員（含會首）共十七人，期間自八十九年十月起至九
    十一年二月止，以排列先後決定得標次序之互助會。詎戊○○○於九十年九月八
    日代得標會員丁○○○收取七萬五千元之會款後，僅交付丁○○○四萬五千元，
    竟意圖為自己不法之所有，將其餘三萬元之會款易持有為所有侵占入己，用以抵
    償他欠；嗣丁○○○將此情告知另一會員乙○○，乙○○乃又轉述上情予其他會
    員，戊○○○得知後，於九十年九月十日上午十時許，在台南市○○路與長北街
    交岔路口丁○○○所經營之商店前，與乙○○發生爭執，戊○○○竟出言向乙○○稱：如再將此事聯絡其他會員，將對乙○○潑硫酸，並隨時與之拼命等語。以
    加害生命、身體之事恫嚇，使乙○○因而心生畏懼。
二、案經乙○○訴由臺灣臺南地方法院檢察署檢察官偵查起訴。
    理  由
一、訊據被告戊○○○供認自任會首，召集每月每會會款五千元，會員共十七人之互
    助會，於九十年九月八日代得標會員丁○○○收取七萬五千元之會款後，僅交付
    丁○○○四萬五千元及於九十年九月十日上午十時許，在台南市○○路與長北街
    交岔路口丁○○○所經營之商店前，與乙○○發生爭執情事，惟矢口否認侵占、
    恐嚇犯行，辯稱：伊向其他會員借款，會款被抵扣，所以三萬元沒有給丁○○○
    ，但有跟丁○○○說以後再還，而從九十年九月起每月還丁○○○五千元，現已
    經還完；又伊未說要對乙○○潑硫酸之詞云云。經查：
    (一)證人丁○○○證稱：伊於九十年九月八日輪流標得會款，應收取的會款是七
        萬五千元，被告只給四萬五千元，尚欠三萬元，該三萬元被告沒有向伊借，
        後來以抵繳伊應繳死會的會錢清償等語。並有互助會會單一紙在卷可佐。又
        被告偵訊供稱：伊欠丁○○○的錢，因收來的會錢，已拿去還其他債，現沒
        有工作無法還錢；而於本院九十一年八月二十六日審理時亦供陳：伊因之前
        向會員借錢，應收之會款被抵扣等詞。則被告代收丁○○○標取之會款，在
        向其他會員收取時，即逕為處分以充前欠，自無先行向丁○○○告貸之理。
        應可認證人丁○○○前述證詞為真實，可以採信。
    (二)又告訴人乙○○於偵查及本院指述：於九十年九月十日上午十時許，在台南
        市○○路與長北街的路口丁○○○的商店前，被告與伊發生爭執，被告有恐
        嚇要對伊潑硫酸，並隨時與之拼命，造成伊心裡害怕。當場丁○○○知道，
        事後伊哥哥丙○○及甲○○○於九十一年一月十一日到被告家，被告亦有承
        認恐嚇等語，指訴綦詳。又證人丁○○○證稱：於九十年九月十日，在伊經
        營商店門口，因為被告會錢沒有全部給伊，乙○○知道有跟其他人講，被告
        說要潑乙○○硫酸；證人丙○○證稱：於九十一年一月十一日因為要去向被
        告要回乙○○的會錢，與甲○○○去找被告，伊問被告是否要向乙○○潑硫
        酸，被告說是要嚇嚇她（指乙○○）的；證人甲○○○證稱：於九十一年一
        月十日，因乙○○與被告有會錢的糾紛，與丙○○到被告家瞭解，到達被告
        處所時，被告一直說她與乙○○會錢的糾紛，要到乙○○的學校吵鬧，亦說
        於九十年九月十日在丁○○○店口說要潑乙○○硫酸等詞。上述證人丁○○○係當場聽聞，證人丙○○及甲○○○係事後自被告口中親承恐嚇乙○○行
        為，核與告訴人指訴情節相符。再被告亦供認前揭時地因會款未全部給付丁○○○之事與告訴人爭執，被告因此情緒高亢難抑，出言恐嚇，亦屬可能之
        情緒反應。是被告空言否認，即無可採。告訴人之指訴尚非無憑，應堪採信
        。
    (三)另被告又辯稱：伊有跟丁○○○說三萬元以後再還，而自九十年九月起每月
        還丁○○○五千元，現已經還完，沒有侵占云云。然侵占罪係即成犯，凡對
        自己持有之他人所有物，有變易持有為所有之意思時，即應構成犯罪，縱事
        後將侵占之物設法歸還，亦無解於罪名之成立，最高法院四十三年台上字第
        六七五號判例參照。被告於八十九年十月間召集互助會自任會首，該合會成
        立於八十九年四月二十六日公布施行之民法合會相關法律規定增修之後，被
        告既為會首，即有代得標會員收取會款，連同自己之會款，交付得標會員之
        義務，該會款亦為得標會員所有，其竟將會員丁○○○應收取七萬五千元中
        之會款三萬元，未經丁○○○同意逕抵他欠，為之簡易交付其他會員，已易
        持有為所有甚明，核與侵占構成要件相符，縱其事後歸還，亦無解罪責之成
        立，所辯應屬無據。
    (四)綜上所述，被告所辯，不足採信，本件事證明確，其犯行堪可認定。
二、核被告將許可美玉應收之會款據為己有，所為係犯刑法第三百三十五條第一項侵
    占罪；又以加害生命、身體之事，恐嚇乙○○，致生危害於安全，所為係犯刑法
    第三百零五條之罪。被告所犯上開二罪，行為互殊，犯意各別，罪名互異，應予
    分論併罰。爰審酌被告犯罪之動機、目的、手段、所生危害、生活狀況、智識程
    度犯罪後態度良等一切情狀，分別量處如主文所示之刑，並定執行刑，各諭知易
    科罰金之折算標準。
據上論斷，應依刑事訴訟法第四百五十二條、第二百九十九條第一項前段，刑法第三
百三十五條第一項、第三百零五條、第四十一條第一項前段、第五十一條第五款，罰
金罰鍰提高標準條例第一條前段、第二條，判決如主文。
本案經檢察官高峰祈到庭執行職務
中        華        民        國    九十一    年    九    月    十六    日
                                  臺灣台南地方法院刑事第五庭
                                      法  官  蘇  清  水
右正本證明與原本無異。
如不服本判決，應於判決送達後十日內，向本院提出上訴狀。
                                      書記官  陳  信  良
中        華        民        國    九十一    年    九    月    十六    日
附錄法條
刑法第三百三十五條第一項
意圖為自己或第三人不法之所有，而侵占自己持有他人之物者，處五年以下有期徒刑
拘役或科或併科一千元以下罰金。
第三百零五條
以加害生命、身體、自由、名譽、財產之事，恐嚇他人致生危害於安全者，處二年以
下有期徒刑、拘役或三百元以下罰金。
